臺灣士林地方法院交通事件裁定　　　　100年度交聲字第378號
原處分機關　臺北市交通事件裁決所
異　議　人　劉富祥
即受處分人
上列異議人即受處分人因違反道路交通管理處罰條例案件，對於
臺北市交通事件裁決所於民國100 年3 月18日所為北市裁罰字第
裁22-A1A246459號違反道路交通管理事件裁決書（舉發違反道路
交通管理事件通知單案號：臺北市政府警察局北市警交大字第A1
A246459 號），聲明異議，本院裁定如下：
    主  文
異議駁回。
    理  由
一、按汽車行駛至交岔路口，轉彎車應讓直行車先行。道路交通
    安全規則第102 條第1 項第7 款定有明文。次按汽車駕駛人
    轉彎時，有轉彎車不讓直行車先行，處新臺幣600 元以上
    1,800 元以下罰鍰，又汽車駕駛人違反同條例第48條者，除
    依原條款處罰鍰外，並予記違規點數1 點，道路交通管理處
    罰條例第48條第1 項第6 款、第63條第1 項第1 款分別定有
    明文。
二、原處分意旨略以：異議人即受處分人劉富祥（下簡稱異議人
    ）於民國（下同）100 年1 月4 日下午4 時40分許，駕駛車
    號CA-7732 號自小客車（下簡稱違規車輛），由東往西行經
    臺北市○○○路○ 段與玉成街設有燈光號誌交岔路口，欲自
    忠孝東路6 段左轉進入玉成街時，適案外人洪亞蔚（下簡稱
    案外人）騎乘810-EEU 號普通重型機車，自由西往東沿臺北
    市○○○路○ 段直行而來，異議人因有轉彎車不讓直行車先
    行之違規行為，兩車於交岔路口發生碰撞，經原處分機關臺
    北市交通裁決所認定異議人違規事實明確，爰依道路交通管
    理處罰條例第48條第1 項第6 款、第63條第1 項第1 款之規
    定，裁處異議人新臺幣900 元之罰鍰，並記違規點數1 點等
    語。
三、異議意旨略以：案外人洪亞蔚騎乘機車在臺北市○○○路○
    段禁行機車車道內，明顯違反道路交通安全規則，案外人騎
    乘之機車撞擊異議人所駕駛違規車輛右後車尾，肇事地點係
    在內車道，顯然異議人業已完成左轉，側面遭撞擊，直行車
    亦應注意車前狀況，保持適當行車距離，為此，對原處分表
    明不服，聲明異議云云。
四、經查：
（一）異議人對於前揭時地，自忠孝東路6 段進行左轉，尚未進
      入玉成街前，在忠孝東路6 段與玉成街交岔路口，與案外
      人所騎乘之機車發生碰撞一節，均不爭執，惟否認有何轉
      彎車未禮讓直行車之情，辯稱：其已完成轉彎，案外人行
      駛在禁行機車車道上云云。
（二）惟據案外人於員警到場處理時及員警訊問、檢察官偵查時
      均證稱：我沿著臺北市○○○路○ 段從西往東方向直行，
      騎乘機車在忠孝東路6 段最外側靠近第2 車道上，當時我
      的行向是綠燈，看到違規車輛在對向忠孝東路6 段最內側
      車道停等欲進行左轉，當我繼續直行至交岔路口時，違規
      車輛突然從我前方進行左轉衝出來，我煞車來不及就撞上
      去，我有向左偏閃躲，然後倒地滑行等語，有警詢筆錄、
      交通事故談話紀錄表、偵查筆錄（附於臺灣士林地方法院
      檢察署100 年度偵字第4293號卷第9-11、27、47至48 頁
      ）在卷可按，觀之案外人騎乘之機車雖係倒臥在忠孝東路
      6 段與玉成街交岔路口中央，相對於忠孝東路6 段最內側
      屬來第1 、2 車道中央車道線之延長區○○○○○道路交
      通事故現場圖並未標示、測量機車之煞車痕、倒地刮地痕
      之起迄點，此亦經到場處理員警表示因抵達現場時，違規
      車輛業已移置路邊，當時為下班尖峰時段車流量大，天色
      昏暗，不確定是否為肇事機車所遺留，故未注意到煞車痕
      及刮地痕予以標示，有臺北市政府警察局中正分局交通分
      隊交通事故異議答辯表（本院卷第48頁）在卷可按，且衡
      之肇事前，一般人發現車前有危險狀況當會採取閃避、偏
      駛等安全措施，故無法單憑機車倒地位置遽認機車倒地前
      之行車車道是位於禁行機車車道上。更何況本件發生撞擊
      位置以及機車倒地位置均係位於忠孝東路6 段與玉成街交
      岔路口中央，此與案外人是否騎乘機車在禁行機車車道，
      並無任何關連性，因此，異議人空言指摘案外人騎乘機車
      在禁行機車車道上云云，並不可採。
（三）異議人辯稱其已完成轉彎云云，然觀之本件道路交通事故
      現場圖及前揭臺北市政府警察局中正分局交通分隊交通事
      故異議答辯表（本院卷第48頁）均標示員警到場前，違規
      車輛業已移動，故未定位，現場照片（本院卷43至46頁）
      亦未拍攝到忠孝東路6 段與玉成街交岔路口內，有任何違
      規車輛之影像，因此，無法以現場圖、現場照片未標示違
      規車輛肇事後之位置，即遽認違規車輛已完成左轉進入玉
      成街，反之，由案外人撞擊違規車輛後倒地位置，仍在交
      岔路口中央，以及機車車頭毀損、違規車輛右後車保險桿
      有摩擦痕跡，此有現場照片、現場車損照片、現場圖（本
      院卷第35至47頁），顯見違規車輛仍在忠孝東路6 段與玉
      成街交岔路口中央，尚未進入玉成街兩車即發生碰撞甚明
      ，因此，異議人辯稱其業已完成左轉，始遭機車撞擊云云
      ，應非事實，不可採信。
（四）查異議人所駕駛之違規車輛係轉彎車，案外人所騎乘之機
      車則係直行車，已見前述，參以前揭現場車損照片以及道
      路交通事故調查報告表（一）、（二）之記載（本院卷39
      至40、45至47頁）所示機車車頭毀損與違規車輛右後保險
      桿有摩擦、烤漆掉落痕跡，可證係異議人駕駛違規車輛進
      行轉彎時與案外人騎乘機車之車頭發生碰撞，經囑託臺北
      市車輛行車事故鑑定委員會進行鑑定結果，亦認肇事原因
      為異議人駕駛違規車輛左轉彎車不讓直行車先行，案外人
      騎乘之機車無肇事因素，有該鑑定意見書在卷可稽（附於
      臺灣士林地方法院檢察署100 年度偵字第4293號卷第51至
      54 頁 ），足證異議人所駕駛之違規車輛確有轉彎車不讓
      直行車先行之違規事實甚明。至依前揭道路交通安全規則
      第102 條第1 項第7 款之規定，業已明示轉彎車與直行車
      之路權，應以直行車為優先，故轉彎車應予禮讓，自無異
      議人所辯轉彎車搶快，不予禮讓，直行車仍有注意車前狀
      況之義務，因此，異議人此部分抗辯，亦不可採。
（五）綜上所述，本件事證明確，異議人違規事實堪以認定。原
      處分機關認為異議人違規事實明確，爰依道路交通管理處
      罰條例第48條第1 項第6 款、第63條第1 項第1 款之規定
      ，裁罰異議人最低罰鍰900 元，並記違規點數1 點認事用
      法均無不當，從而，異議人所為之聲明異議為無理由，應
      予駁回。
五、據上論斷，應依道路交通事件處理辦法第18條，裁定如主文
    。
中    華    民    國   100    年    6     月    27    日
                  交通法庭    法  官      黃欣怡
以上正本證明與原本無異。
如不服本裁定應於送達後5 日內向本院提出抗告狀。
                              書記官      謝文傑
中    華    民    國   100    年    6     月    27    日